最高法院刑事判決　　　　　　九十四年度台上字第六七０六號
　　上　訴　人　戊○○
　　　　　　　　　　　　4段1.
　　　　　　　　甲○○
　　　　　　　　　　　　號5樓（另案在台灣彰化監獄彰化分
　　　　　　　　　　　　監執行）
　　　　　　　　乙○○
　　　　　　　　　　　　2段2.
　　　　　　　　丁○○
　　　　　　　　　　　　在押.
　　上 列一 人
　　選任辯護人　吳莉鴦律師
　　上　訴　人　丙○○
　　　　　　　　　　　　57弄.
　　選任辯護人　張績寶律師
上列上訴人等因常業竊盜案件，不服台灣高等法院台中分院中華
民國九十四年七月二十二日第二審判決（九十四年度上訴字第一
一二四、一一二五、一一二七號，起訴案號：台灣彰化地方法院
檢察署九十三年度偵字第五二一六號），提起上訴，本院判決如
下：
    主  文
原判決撤銷，發回台灣高等法院台中分院。
    理  由
本件原判決認定(一)、上訴人丙○○曾犯竊盜罪，經台灣台中地方
法院判處有期徒刑六月，甫於民國九十二年二月二十一日執行完
畢，猶不知悔改，於得知上訴人丁○○、乙○○生活困頓後，即
邀彼二人參與由周成福（另案偵辦）主持，成員包括劉宗厚、陳
信朋、陳昱璇、蕭明進、張宏嘉、蕭富聰、范瑞光、朱志敏、崔
玉榮等人組成之竊車拆解集團，丁○○、乙○○應允後，即與丙
○○等人共同意圖為自己不法之所有，基於常業竊盜之犯意聯絡
，自九十二年十月間某日起至九十三年五、六月間某日止，推由
劉宗厚、陳信朋、陳昱璇、蕭明進、張宏嘉、蕭富聰等人，於如
原判決附表壹所示之時、地，以不詳方法，竊取該附表壹所示林
柏青等一百三十七人所有或使用中之車輛及車內財物，得手後，
即將所竊得之自小客車，運至位於雲林縣西螺鎮○○道附近「小
娘娘理容店」前、雲林縣崙背鄉台十九線北端外環道交叉路口等
地，交由丙○○、乙○○、周成福等人，駕駛至位於雲林縣二崙
鄉三塊厝十四之二號鐵皮屋內，交由丙○○、丁○○、乙○○、
周成福、范瑞光、朱志敏、崔玉榮等人，利用周成福所有，如原
判決附表參所示之工具，拆解車體，再推由丙○○、周成福，以
貨車、箱型車，將解體之汽車零件運往雲林縣西螺鎮埤頭十二之
三號、雲林縣西螺鎮安定里二十七號、雲林縣西螺鎮安定里二十
七之七號、雲林縣西螺鎮○○路九十一之三號、嘉義市○○○路
六十二之十四號等倉庫存放後，復由該集團之成員將該車輛零件
以低價銷售予各地之汽車零件商銷贓，而丙○○、周成福、丁○
○另輪流將如原判決附表壹所示拆解完之贓車車牌折斷後，丟棄
於雲林縣二崙鄉八角亭排水圳上游之來惠橋下及雲林縣崙背鄉八
角亭排水圳羅厝段福興橋下等地，丁○○、乙○○每拆解一輛贓
車，可分得新台幣（下同）二千元至二千五百元，其餘竊車拆解
後銷贓所得，扣除支付竊車、拆車人員薪資後，餘即由丙○○與
周成福二人均分。(二)、丙○○、丁○○、乙○○等人於九十三年
六月間離開前揭雲林縣二崙鄉之竊車拆解廠後，丙○○、丁○○
、乙○○、劉宗厚等人即承前開常業竊盜之犯意聯絡，並邀上訴
人甲○○、戊○○等共六人，共同意圖為自己不法之所有，自九
十三年七月一日起，由戊○○提供其所有位於彰化縣社頭鄉○○
路○段一００巷十三弄一號工廠（下稱系爭工廠），由丙○○、
甲○○二人負責統籌規劃，並推由劉宗厚於如原判決附表貳所示
之時、地，以不詳方法，竊取如該附表貳所示李錫源等二十一人
所有或使用中之車輛及車內財物，得手後，即由劉宗厚將該些車
輛運至上開系爭工廠，交予丙○○、丁○○、乙○○等人以如原
判決附表肆編號六至十七所示之工具，拆解車體，並由戊○○負
責注意廠房附近狀況，再推由甲○○駕駛車號八九八－ＲＫ大貨
車，將解體之汽車零件運往雲林縣西螺鎮之某處，向不詳姓名年
籍之人銷贓。戊○○除每月受領系爭工廠之租金二萬五千元外，
且如每拆解一輛贓車，即可再分得一千元，劉宗厚則每竊得一輛
車可分得一萬五千元至二萬元，丁○○、乙○○則每拆解一輛贓
車，即可分得二千元至二千五百元，其餘竊車拆解後銷贓所得，
則由丙○○、甲○○二人均分，丙○○、丁○○、乙○○、甲○
○、戊○○等人並均以此為業，恃以維生。嗣於九十三年七月八
日下午三時三十分許，為警自系爭工廠後門目視發現丙○○、丁
○○、乙○○等人正在拆解車輛，即進入系爭工廠，當場查獲在
場人戊○○、甲○○、丙○○、乙○○、丁○○等人，並查獲正
拆卸中如原判決附表貳編號七、九、十二之自小客車三部、如該
附表貳編號八、十、十一、十三、十四之車牌各二面，如該附表
編號二、三、四、六、十之行車執照共五張，已拆解之如該附表
貳編號一、二、五、八、十一、十三、十四、十五、十六、十七
、十八汽車引擎十一具、編號十一、十三之汽車車體外殼二部，
並查扣如原判決附表肆所示甲○○所有供丙○○、丁○○、乙○
○拆解贓車之工具。九十三年七月二十八日上午十時許為警在位
於雲林縣二崙鄉三塊厝十四之二號鐵皮屋工廠內，查獲正拆卸中
如原判決附表壹編號一三五、一三六、一三七所示之自小客車共
三部，及該附表壹編號一０三之汽車引擎一具、遭壓平之汽車車
體三部，及遭竊車輛之車內物品，暨如原判決附表參所示周成福
所有，供丙○○、丁○○、乙○○、周成福、范瑞光等人拆解贓
車之工具；後經丁○○、丙○○等人向警方表明拆解後之車牌係
丟棄於前開雲林縣二崙鄉排水溝內，即由警方於九十三年九月二
十日，前往雲林縣二崙鄉八角亭排水圳上游之來惠橋下、崙背鄉
八角亭排水圳羅厝段福興橋下打撈車牌，並於福興橋下共撈得遭
竊之九十五輛車車牌。九十三年九月三日、九十三年十一月一日
，由張宏嘉帶同員警至原判決附表壹編號八、十五、四十九、七
十九、九十一、九十五、九十六、九十七所示失竊地點查訪。九
十三年十月九日，由蕭奮聰帶同警方至如原判決附表壹編號九十
八、一００、一０一所示失竊地點查訪，而查悉上情等情。因而
撤銷第一審判決，改判論處上訴人等共同以犯竊盜罪為常業罪刑
（丙○○累犯），固非無見。
惟查(一)、科刑判決書記載之犯罪事實，為論罪科刑適用法律之基
礎，故凡於適用法令有關之事項，必須詳加認定明確記載，然後
於理由內敘明認定犯罪事實所憑之證據及其認定之理由，使事實
與理由互相一致，方為合法。原判決前揭事實欄(一)記載，丙○○
邀同丁○○、乙○○參與周成福主持，成員包括劉宗厚、陳信朋
、陳昱璇、蕭明進、張宏嘉、蕭富聰、范瑞光、朱志敏、崔玉榮
等人組成之竊盜集團，共同基於常業竊盜之犯意聯絡，自九十二
年十月間某日起至九十三年五、六月間某日止，推由劉宗厚等人
，於原判決附表壹所示之時、地，竊取該附表所示林柏青等一百
三十七人所有或使用中之車輛及車內財物，得手後交由丙○○、
乙○○、丁○○等人解體等情。並就此部分犯行論丙○○、乙○
○、丁○○等三人與周成福等十人共犯常業竊盜罪。然上開事實
並未明確記載認定丙○○等三人係於何時加入周成福主持之竊盜
集團，且如彼等與該集團成員基於常業竊盜之犯意聯絡，推由劉
宗厚等行竊原判決附表壹所示之車輛及財物，係在九十二年十月
間某日起至九十三年五、六月間某日止，則該附表壹編號一至五
所示發生於九十二年九月間之竊盜行為，是否在彼三人之犯意聯
絡範圍內，已滋生疑義。原判決就此部分未詳予記載認定，並於
理由內剖析明白，遽為上開論斷，自有未當。又原判決事實欄(二)
記載丙○○等三人於九十三年六月間離開前揭雲林縣二崙鄉之竊
車拆解廠後，與劉宗厚、甲○○、戊○○共同意圖為自己不法之
所有，推由劉宗厚於原判決附表貳所示之時、地，以不詳方法，
竊取如該附表貳所示李錫源等二十一人所有或使用中之車輛及車
內財物，並以此為業等情。並就此部分論上訴人等與劉宗厚共犯
常業竊盜罪。然原判決附表貳編號十五至二十一部分，關於犯罪
時間均記載九十三年間某日，被害人為不詳姓名年籍之人、不詳
車牌號碼之自小客車及車內物品，犯罪地點為彰化縣或雲林縣某
不詳地點。此部分有關犯罪時間、地點、方法、態樣等與適用法
律有關之事項，均未明確記載認定，難資為判斷其適用法律當否
之依據，亦有可議。(二)、採為判決基礎之證據資料，必須經過調
查程序，而顯示於審判庭者，始與直接審理主義符合，否則其所
踐行之訴訟程序，即屬違背法令。原判決採共犯張宏嘉、蕭富聰
、周成福、朱志敏、范瑞光、崔玉榮等人於警詢時之供述，作為
丁○○、乙○○、丙○○有罪判決之依據，審判長自應於審判期
日依刑事訴訟法第一百六十五條第一項之規定，將張宏嘉等人之
警詢筆錄向各該被告及其辯護人宣讀或告以要旨，予以辯論之機
會，方為合法。乃依原審審判筆錄之記載，原審未履行此項程序
，遽採為斷罪資料，難謂為適法。(三)、依原判決所記載之事實，
原判決附表貳所示之車輛，上訴人等係推由劉宗厚行竊後交由丙
○○、丁○○、乙○○等拆解銷贓等情。是以劉宗厚是否有行竊
該附表貳編號十五至二十一所示之車輛，自以劉宗厚知之最詳，
為發現真實，自有傳喚劉宗厚調查之必要。乃原審未予傳喚調查
，亦未說明不予傳喚調查之原因，或引用劉宗厚任何供述作為證
據，即記載認定劉宗厚係於九十三年間某日，在不詳地點，以不
詳方法，竊取各該不詳姓名之不詳車牌號碼之自小客車，而認上
訴人等此部分與劉宗厚共犯常業竊盜罪，尚嫌速斷。上訴人等分
別提起上訴，指摘原判決關於彼等部分不當，非無理由。按第三
審法院應以第二審判決所確認之事實為判決基礎，刑事訴訟法第
三百九十四條第一項前段定有明文。原判決上述之違背法令影響
於事實之確定，本院無可據以為裁判，應將原判決撤銷，發回原
審法院更為審判。
據上論結，應依刑事訴訟法第三百九十七條、第四百零一條，判
決如主文。
中　　華　　民　　國　九十四　年　 十一 　月　 三十 　日
                      最高法院刑事第二庭
                          審判長法官  董　明　霈
                                法官  林　茂　雄
                                法官  張　祺　祥
                                法官  呂　永　福
                                法官  花　滿　堂
      本件正本證明與原本無異
                                      書  記  官
中　　華　　民　　國　九十四　年   十二 　月    六　　日
                                                      Ｔ
